【裁判字號】    92,訴,260
【裁判日期】    920520
【裁判案由】    清償借款
【裁判全文】
臺灣高雄地方法院民事判決  九十二年訴字第二六○號
    原      告  臺新國際商業銀行股份有限公司
    法定代理人  丁○○
    訴訟代理人  甲○○
    被      告  乙○○
                丙○○
右當事人間請求清償借款事件，本院判決如左：
    主      文
被告應連帶給付原告新臺幣伍拾柒萬貳仟陸佰貳拾陸元，及自民國九十一年九月十一
日起至清償日止，按年息百分之十六計算之利息，並自民國九十一年九月十一日起至
清償日止，按上開利率百分之二十計算違約金。
訴訟費用由被告連帶負擔。
本判決於原告以新臺幣貳拾萬元為被告供擔保後，得假執行。
    事實及理由
一、按訴狀送達後，原告不得將訴變更或追加他訴，但擴張或減縮應受判決事項之聲
    明者，不在此限，民事訴訟法第二百五十五條第一項第三款定有明文。本件原告
    於起訴狀請求判決被告應連帶給付原告新臺幣（下同）五十七萬二千六百二十六
    元，及自民國（下同）九十一年九月十日起至清償日止，按年息百分之二十計算
    之利息，並自九十一年九月十日起至清償日止，按上開利率百分之二十計算違約
    金。嗣於起訴狀繕本送達後，於本院言詞辯論期日，就上開計算利息利率及利息
    、違約金起算日均減縮為如主文第一項所示。其減縮計算利息、違約金部分，係
    屬減縮應受判決事項之聲明，參諸前揭規定，應予准許，合先敘明。
二、原告起訴主張：被告乙○○於九十一年六月七日，邀被告丙○○為連帶保證人，
    向原告借款六十萬元，約定到期日為九十五年六月十日，且自九十一年七月十日
    起，每月為一期繳納本息一萬七千零四元，利息則按年息百分之十六，如未按期
    繳納本息時，視為借款全部到期，除仍按上開利率計息外，另按上開約定利率百
    分之二十計付違約金。詎被告乙○○於借款後，自九十一年九月十一日起，即未
    繳納本息，依約借款債務視為全部到期。被告乙○○尚有如主文第一項所示之本
    金、利息及違約金未清償，而被告丙○○為系爭借款之連帶保證人，為此依消費
    借貸及連帶保證之法律關係提起本件訴訟等語。並聲明：如主文第一項所示，並
    陳明願供擔保請准宣告假執行。
三、被告乙○○、丙○○則均以：對於原告所主張之事實不爭執，惟伊無力清償系爭
    借款等語置辯。並均聲明：駁回原告之訴。
四、經查，本件原告主張之上揭事實，業據其所提出之車輛動產抵押契約書、本票、
    歷次繳款明細各一份為證，核屬相符，且為被告乙○○、丙○○所不爭執，自堪
    信原告之上揭主張為真實。
五、本件原告起訴之上揭主張有無理由，茲分述如下：
  (一)按稱消費借貸者，謂當事人一方移轉金錢或其他代替物之所有權於他方，而約定
    他方以種類、品質、數量相同之物返還之契約。當事人之一方對他方負金錢或其
    他代替物之給付義務而約定以之作為消費借貸之標的者，亦成立消費借貸；借用
    人應於約定期限內，返還與借用物種類、品質、數量相同之物；遲延之債務，以
    支付金錢為標的者，債權人得請求依法定利率計算之遲延利息。但約定利率較高
    者，仍從其約定利率；當事人得約定債務人不履行債務時，應支付違約金，民法
    第四百七十四條、第四百七十八條前段、第二百三十三條第一項、第二百五十條
    第一項分別定有明文。
  (二)又稱保證者，謂當事人約定，一方於他方之債務人不履行債務時，由其代負履行
    責任之契約。保證債務，除契約另有訂定外，包含主債務之利息、違約金、損害
    賠償及其他從屬於主債務之負擔，民法第七百三十九條、第七百四十條亦分別定
    有明文。又保證債務之所謂連帶，係指保證人與主債務人負同一債務，對於債權
    人各負全部給付之責任而言（最高法院四十五年臺上字第一四二六號判例意旨參
    照）。
  (三)綜上所述，被告乙○○、丙○○既分別為系爭借款之借款人及連帶保證人，自應
    就系爭借款債務負連帶清償責任。然被告乙○○尚有如主文第一項所示之本金、
    利息及違約金未清償，而被告丙○○為系爭借款連帶保證人，均已如前述。從而
    ，原告依消費借貸及連帶保證之法律關係，請求被告應連帶給付原告如主文第一
    項所示之本金、利息及違約金，為有理由，應予准許。
六、原告陳明願供擔保聲請宣告假執行，核無不合，爰酌定相當之擔保金額，予以准
    許。
七、據上論結，本件原告之訴為有理由，依民事訴訟法第八十五條第二項、第三百九
    十條第二項，判決如主文。
中      華      民      國    九十二    年      五      月     二十     日
                              臺灣高雄地方法院民事第六庭
~B審判長法官  朱玲瑤
~B法      官  李麗珠
~B法      官  唐中興
右為正本係照原本作成。
如對本判決上訴，須於判決送達後廿日內向本院提出上訴狀。
中      華      民      國    九十二    年      五      月     二十     日
~B法院書記官  張義龍


司法院資訊處製作；財團法人民間司法改革基金會備份。
